# 境外注册母子公司报表合并

提问人：qqq2006 时间：2017-09-04 08:29:05
某香港注册的母子公司记账本位币为港元，需折算为人民币出具境内会计准则的报告，请问应该是母子公司先折算为人民币报表再合并？还是先用港元报表合并，然后再将港元合并报表折算为人民币？这两种方法折算人民币报表后外币报表折算差额金额有差异，哪种方法更合理呢？

回答人：chenyiwei
两种做法都可以，理论上这两种做法的最终结果（以人民币表示的合并报表）应无差异。如果出现差异的，请注意核对差异原因，予以修改。

提问人：qqq2006 时间：2017-09-07 09:51:31
多谢陈老师！两种方法的差异在于母公司的报表折算为人民币时长期股权投资按照期末汇率折算，子公司的实收资本按照出资时点的汇率折算，这个差额在合并报表体现为报表折算差额；如果是港元报表直接合并后，长投和实收资本抵销，合并港元报表再折算则不存在这部分报表折算差额；您看我的理解是否有不妥之处？

回答人：chenyiwei
这两部分外币折算差额，即使是先折算再合并，应该也是可以互相抵销的？

提问人：qqq2006 时间：2017-09-08 10:21:09
@chenyiwei陈老师，母公司长期股权投资按照期末汇率折算为人民币，子公司实收资本按照收到资本金的时点汇率折算人民币，这样母公司人民币长投和子公司人民币实收资本抵销是有差额的，差额是否计入外币报表折算差？如果港元合并报表折算人民币就不存在这个差异。

回答人：chenyiwei
理论上不应出现此差异，建议检查是否系因折算汇率尾差等原因造成。

提问人：风北过客 时间：2017-09-08 17:00:32
陈老师，我公司也碰到过这样的问题，追加一个问题还请您百忙之中予以指导：
如果这种外币报表折算涉及到多个层次的合并，且每一层都有少数股东，那这种情况下是先并后折，还是先折后并？这两种不同的处理会影响到归属于母公司和少数股东的其他综合收益分配，进而影响其权益。

回答人：chenyiwei
应该都是可以的。各层次子公司的外币折算差额都应当按本层次子公司的股权比例分配给少数股东。

提问人：呼叫帮助 时间：2017-09-09 13:33:55
陈版回复，转帖 总结起来就是： 汇兑损益产生于将非本位币的金额折算到本位币的过程中，应计入损益，这一过程一般发生在日常核算和期末结帐过程中； 其他综合收益（外币折算差额）产生于将本位币金额折算到非本位币的报告货币时，如将境外子公司按其本位币编制的报表折算到人民币。这一般发生在其上级母公司编制合并报表时，或者该境外经营子公司向母公司报送财务数据时。
合并报表层面对折算后境外经营报表中的汇兑损益和外币折算差额不能对冲，但有一个特例：母公司或其他子公司对某一子公司的应收款项构成了对境外经营的净投资时。

回答人：chenyiwei
可以这样理解。

提问人：qqq2006 时间：2017-09-11 10:23:46
陈老师，不是折算汇率尾差产生的。请问母公司对子公司的长期股权投资在报表折算时是否按照期末汇率折算？子公司报表上的实收资本是否按照出资时点的汇率折算？这两个时点的汇率不同，折算后的人民币报表就有差异，抵消长投和实收资本时就有差额。

回答人：chenyiwei
你说的折算汇率是对的，但如果母公司本身也是外币记账，则母公司自身折算时也会产生外币折算差额，应当可以在合并时与子公司权益折算形成的差额抵销。